臺灣桃園地方法院刑事判決　　　　　　 94年度簡上字第242號
公　訴　人　臺灣桃園地方法院檢察署檢察官
上　訴　人
即　被　告　甲○○
上開上訴人即被告因違反毒品危害防制條例案件，不服本院94年
度桃簡字第770 號，中華民國94年4 月21日第一審刑事簡易判決
（檢察官聲請簡易判決處刑案號：臺灣桃園地方法院檢察署94年
度偵字第145 號），提起上訴，本院管轄之第二審地方法院合議
庭適用第一審通常程序判決如下：
    主  文
原判決撤銷。
甲○○無罪。
    事  實
一、本件聲請簡易判決處刑意旨略以：被告甲○○（所涉施用安
    非他罪嫌另經臺灣桃園地方法院檢察署檢察官以九十三年度
    戒毒偵字第三六七號為不起訴處分確定）明知海洛因係屬毒
    品危害防制條例第二條第二項第一款所定之第一級毒品，不
    得非法持有。竟仍於民國九十二年六月十七日下午十時五十
    分許，在桃園縣桃園市○○街二五巷十二號一樓屋內，持有
    第一級毒品海洛因淨重零點九二公克，而為警查獲，並扣得
    上開毒品，因認被告違反毒品危害防制條例第十一條第一項
    之非法持有第一級毒品海洛因罪嫌云云。
二、公訴人認被告甲○○涉犯上揭罪名，係以證人丁○○於警詢
    、偵查中之證述、法務部調查局九十二年七月十七日調科壹
    字第０八０００六六０五號鑑定通知書一份、扣案海洛因一
    包（驗餘淨重零點九二公克）等，為其主要論據。惟按犯罪
    事實應依證據認定之，無證據不得認定犯罪事實。又不能證
    明被告犯罪者，應諭知無罪之判決。刑事訴訟法第一百五十
    四條第二項、第三百零一條第一項分別定有明文。又刑事訴
    訟法上所謂認定犯罪事實之證據，係指足以認定被告確有犯
    罪行為之積極證據而言，該項證據自須合於被告犯罪事實之
    認定，始得採為斷罪資料。至認定犯罪事實所憑之證據，雖
    不以直接證據為限，間接證據亦包括在內，然而無論直接證
    據或間接證據，其為訴訟上之證明，均須達於通常一般之人
    均不致有所懷疑，而得確信其為真實之程度者，始得據為有
    罪之認定，倘其證明尚未達到此一程度，而有合理之懷疑存
    在，致使無從形成有罪之確信，根據「罪證有疑，利於被告
    」之證據法則，即不得遽為不利被告之認定，此有最高法院
    二十九年上字第三一０五號判例意旨及七十六年度台上字第
    四九八六號判例意旨可資參照。
三、次按被告以外之人於審判外之言詞或書面陳述，除法律有規
    定者外，不得作為證據；被告以外之人於偵查中向檢察官所
    為之陳述，除顯有不可信之情況者外，得為證據；又被告以
    外之人於檢察事務官、司法警察官或司法警察調查中所為之
    陳述，與審判中不符時，其先後之陳述具有較可信之特別情
    況，且為證明犯罪事實存否所必要者，得為證據；除顯有不
    可信之情況外，公務員職務上製作之紀錄文書、證明文書，
    及從事業務之人於業務上或通常業務過程所須製作之紀錄文
    書、證明文書，及除前二款之情形外，其他於可信之特別情
    況下所製作之文書，亦得為證據；被告以外之人於審判外之
    陳述，雖不符刑事訴訟法第一百五十九條之一至第一百五十
    九條之四之規定，而經當事人於審判程序同意作為證據，法
    院審酌該言詞陳述或書面陳述作成時之情況，認為適當者，
    亦得為證據。當事人、代理人或辯護人於法院調查證據時，
    知有第一百五十九條第一項不得為證據之情形，而未於言詞
    辯論終結前聲明異議者，視為有前項之同意，刑事訴訟法第
    一百五十九條第一項、第一百五十九條之一、第一百五十九
    條之二、第一百五十九條之四、第一百五十九條之五分別定
    有明文。查扣案海洛因一包為警員經受搜索人甲○○、丙○○、丁○○及李婉婷四人同意搜索後查獲，是該扣案海洛因
    一包即有證據能力。又證人丁○○於警詢、偵查中之證述及
    法務部調查局鑑驗通知書等證據，固均為被告以外之人於審
    判外之言詞或書面陳述，皆屬傳聞證據，惟被告就前揭證據
    之證據能力，於本院準備程序中表示對前開證據方法之證據
    能力無意見，且迄於言詞辯論終結前均未爭執，應視為同意
    作為證據。本院審酌前開證據資料製作時之情況，尚查無違
    法不當及證明力明顯過低之瑕疵，亦認為以之作為證據應屬
    適當，故揆諸前開法律規定與說明，依刑事訴訟法第一百五
    十九條之五規定，本院認前揭證據方法均有證據能力，合先
    敘明。
四、訊據被告堅決否認有何於上揭時地持有毒品海洛因之情事，
    辯稱：扣案海洛因一包非其所有之物，其未曾施用海洛因等
    語。經查：
  (一)扣案海洛因一包（驗餘淨重零點九二公克），係桃園縣政府
    警察局桃園分局景福派出所警員於九十二年六月十七日下午
    十時五十分許，因接獲民眾報案稱「桃園縣桃園市○○街二
    五巷十二號一樓」屋內出入份子吵雜，而前往查察，並在上
    址屋內查獲被告甲○○及證人丙○○、丁○○、李婉婷四人
    ，同時在上址房屋後陽台地上查獲海洛因一包（驗餘淨重零
    點九二公克）及安非他命一包（毛重零點七公克），在後陽
    台右側圍牆上方牆縫內查獲黑色手提包一只內有改造手槍一
    支（含彈匣一只，彈匣內裝填有改造子彈四顆），及在上址
    房屋客廳之垃圾桶內查獲注射針筒二支（除扣案海洛因外，
    其餘扣案物所涉犯罪情形，由檢察官另行偵處）乙節，業據
    證人即查獲警員戊○○、徐文斌、乙○○三人於本院審理中
    到庭證述明確，故扣案海洛因一包確係警方於上揭時地查獲
    之事實，首堪認定。
  (二)前揭海洛因一包係證人丙○○所有之物，業據證人丙○○於
    警詢及本院審理中證述明確，佐以員警前往上址搜索前，曾
    由證人乙○○繞至上址房屋後方防火巷處，透過該屋鐵窗往
    屋內看，看見有三人自該屋後陽台跑至防火巷處，該三人見
    穿著警察制服之證人乙○○在該處，即繞回上址屋內，該三
    人為被告及證人丁○○、丙○○；警方進入上址屋內後，在
    該屋後陽台左側地上發現扣案海洛因一包，外觀以塑膠袋包
    裝等情，亦據證人徐文斌、乙○○二人於本院審理中到庭證
    述明確，顯見被告及證人丁○○、丙○○二人在警方進入屋
    內搜索前，均有跑至該屋後陽台欲逃跑之舉動存在，由此足
    徵證人丙○○於本院審理中所證：警察來時，伊很緊張，便
    往後面陽台衝，並把伊所有之二包毒品隨手丟棄在地上，一
    包為海洛因，另一包為安非他命等語，核與事實相符，應值
    採信。
  (三)證人丁○○固於警詢中證稱：被告一看見警方進入，就趕緊
    往後陽台走，並手持東西，伊也跟在後面走，伊看見被告把
    東西藏在後陽台，警方就至後陽台把伊等人帶出來，並查獲
    毒品海洛因、安非他命、海洛因、改造手槍一支及改造子彈
    四發，後來伊才知道被告藏的東西就是警方所查獲的東西，
    警方並在垃圾桶內查獲注射針筒二支等語，及於偵查中具結
    證稱：扣案海洛因非伊所有，因為警察是從被告的手提包裡
    面起出海洛因，且之前伊有看過被告拿過那個手提包，始在
    警詢中說海洛因是被告所有的等語，復於本院審理中具結證
    稱：伊當天有看到被告及證人李婉婷、丙○○三人在施用毒
    品，警察來時，伊回頭看被告剛好手拿著東西，伊有看到被
    告在收毒品、吸食毒品器具，但未看到被告在收槍枝，伊只
    知道被告手裡有拿一個黑色包包，被告把毒品及施用毒品器
    具放入該黑色包包內，接著往後面陽台走，證人丙○○留在
    客廳內，伊不知道被告在陽台做什麼事情，被告從陽台出來
    後，伊沒看到被告手上有拿東西，當時只有被告一人從陽台
    走到客廳，警察到場後，伊只知道警察在後陽台搜索到一支
    槍枝，是用袋子裝著拿出來，其他的伊就忘記了等語在卷。
    惟查：警方於上揭時地查獲之海洛因一包，係在上址房屋後
    陽台左側地上查獲，業經證人戊○○、乙○○及徐文斌三人
    到庭為前揭證述屬實，核與證人丙○○所證：其是將扣案海
    洛因一包隨手丟棄在上址房屋後陽台地上等語相符，由此即
    知證人丁○○所證：被告把毒品及施用毒品器具放入一只黑
    色包包內，往後面陽台走，證人丙○○留在客廳內云云，及
    警察是從被告的手提包裡面起出海洛因云云，要與警方實際
    查獲扣案海洛因之情形有所出入，亦與證人戊○○、乙○○
    、徐文斌及丙○○前揭證述情節不符，是以，證人丁○○於
    警詢、偵查中及本院審理中就被告是否持有扣案海洛因一包
    之證述情節，尚難遽信為真實可採。另證人李婉婷於警詢及
    本院審理中均證稱：伊不知扣案海洛因一包為何人所有之物
    等語在卷，是以，證人李婉婷之證述，尚無從作為認定被告
    於上揭時地是否持有扣案海洛因之依據。
  (四)至公訴人所舉法務部調查局九十二年七月十七日調科壹字第
    ０八０００六六０五號鑑定通知書一份及扣案海洛因一包二
    者為證，僅足證明警方於上揭時地確有扣得白色粉末一包，
    且該白色粉末經送驗結果確含第一級第六項毒品海洛因成分
    ，驗餘淨重為零點九二公克之事實，尚難憑以遽認扣案海洛
    因一包即為被告所有之物。
  (五)從而，公訴人所舉前揭證據尚不足以證明被告涉有持有第一
    級毒品海洛因之罪嫌。此外，本案復無積極證據足資認定被
    告確有於上揭時地持有扣案海洛因一包之犯行存在，公訴人
    所提證據不能證明被告有罪，本院即應為被告無罪之諭知。
五、綜上所述，公訴人認被告所涉持有毒品海洛因犯行，於訴訟
    上並無任何積極證據足以證明，原審未及審酌上開各情，而
    對被告為論罪科刑，稍有未合，被告所提起之本件上訴自屬
    有理由，此外，復查無其他積極證據足資證明被告有何公訴
    人所指之前開犯行，既不能證明被告犯罪，核諸前揭說明，
    自應由本院將原審判決撤銷，而為被告無罪之諭知。
六、又本件被告並未犯任何公訴人對其所聲請簡易判決處刑之罪
    ，而應為對其諭知無罪之判決，已如前述，原聲請簡易處刑
    判決有刑事訴訟法第四百五十一條之一第四項第三款之情形
    ，原審本不得適用刑事訴訟法第七編所定之簡易程序對被告
    為論罪科刑，而應依刑事訴訟法第四百五十二條規定適用通
    常程序而為審判，則本院於撤銷原判決後，適用第一審通常
    程序而為第一審通常程序判決，併此敘明。
據上論斷，應依刑事訴訟法第四百五十五條之一第一項、第三項
、第四百五十二條、第三百六十九條第一項前段、第三百六十四
條、第三百零一條第一項，判決如主文。
本案經檢察官謝雯璣到庭執行職務。
中　　華　　民　　國　　94　　年　　11　　月　　15　　日
                  刑事第九庭  審判長法  官  林明洲
                                    法  官  何燕蓉
                                    法  官  胡芷瑜
以上正本證明與原本無異。
如不服本判決，應於判決送達後10日內向本院提出上訴狀（應附
繕本），上訴於臺灣高等法院。
                                    書記官  李珈慧
中　　華　　民　　國　　94　　年　　11　　月　　15　　日
